【裁判字號】    89,訴,1785
【裁判日期】    900410
【裁判案由】    殺人未遂等
【裁判全文】
臺灣板橋地方法院刑事判決                        八十九年度訴字第一七八五號
    公  訴  人  臺灣板橋地方法院檢察署檢察官
    被      告  乙○○
    指定辯護人  甲○公設辯護人
右列被告因殺人未遂等案件，經檢察官提起公訴（八十九年度偵字第一二七七一號）
，甲○判決如左：
    主  文
本件公訴不受理。
    理  由
一、公訴意旨略以：被告乙○○因不滿丙○○、戊○○要求其向鄭溪鑫道歉而心生懷
    恨，乃於民國八十九年六月六日下午二時十分許，在台北縣鶯歌鎮○○路六二八
    號之祖厝客廳內，夥同綽號「阿忠」及其他不詳姓名之男子十餘人，共同基於殺
    人之概括犯意，分持木棒、鐵棍、磚塊、石頭等重器，明知該重器毆擊人之頭部
    足以使人喪命，竟仍朝丙○○、戊○○人體要害之頭部及其他身體部位連續重擊
    ，並稱「打死他」等語，於丙○○、戊○○遭毆擊頭部不支倒地之後，仍繼續以
    腳踹擊丙○○、戊○○，丁○○○欲阻止乙○○等人毆擊其子戊○○，亦遭乙○○等人毆打，嗣乙○○等人聽聞有警察來到現場，始罷手而分別逃離現場，丙○○、戊○○始倖免於難，致丙○○受有臉部撕裂傷、四肢多處撕裂傷、胸壁多處
    鈍挫傷，致戊○○受有右側第三掌骨骨折及左手第五指遠端指骨折、前額撕裂傷
    、胸部挫傷，致丁○○○受有左前臂挫傷之傷害，嗣為警在現場扣得乙○○所有
    供犯罪用之木棒六支。因認被告乙○○涉有殺人未遂罪嫌云云。
二、公訴人認被告乙○○涉有殺人未遂犯行，無非以告訴人丙○○、戊○○、丁○○○之指述，另證人鄭騰瑜到庭證述：被告等人衝進客廳後，就聽到有人說「打死
    你」，等伊進入客廳後，就見到丙○○、戊○○倒在地上，而被告等人還在以腳
    踢他們等語；及被告所有之木棒六支扣案可證，告訴人丁○○○受有左前臂挫傷
    之傷害，復有財團法人恩主公醫院之診斷證明書一份為其論據。
三、惟按犯罪事實實應依證據認定之，無證據不能推定其犯罪事實，刑事訴訟法第一
    百五十四條定有明文。而殺人未遂罪與普通傷害罪之區別，則應以加害人有無殺
    意，即在下手時是否明知或預見足以致死而不違反其本意為斷，至於被害人受傷
    是否致命部位、傷勢之輕重、加害人所用之兇器為何雖可供認定有無殺意之參考
    ，究不能據為絕對之標準，此有最高法院五十一年台上字第一二九一號判例意旨
    可循。訊據被告乙○○堅決否認有基於殺人犯意，而殺害丙○○、證騰燦、丁○○○之情事，辯稱：伊持木棍打丙○○、戊○○，但沒有殺人之意云云。
四、經查：
    （一）告訴人丙○○到庭證稱當時情形係「八十九年四月初，我父親鄭溪傳在祖
    厝時，被告就和十幾個年輕人共同毆打我父親，當時是被告帶頭，我嬸嬸打電話
    給我，我趕過去，他們還在打，我就叫他們走，走了以後，我朋友許進慶知道以
    後，就約被告他們出來到祖厝，被告的「老大」知道以後，就叫被告道歉，因此
    被告懷恨在心。今年五月，鄭溪鑫在店門口被被告警告，要他小心一點，今年六
    月六日我們回去祭祖吃飯時，鄭溪鑫說起被警告的事，並過去問被告警告是什麼
    意思，被告就和鄭溪鑫動手打起來，我們就過去把他們拉開，後來被告就跑出去
    ，過了壹個多小時，被告就帶十幾個人衝進祖厝，我和告訴人戊○○就被他們打
    ，當時他們有人拿木棍、鐵棍、石頭、磚塊、鐵條等，我弟弟和鄭騰、鄭騰輝車
    子被砸。（問：他們打你們何處？）頭部、手腳身體等都被打」等語。告訴人戊○○亦到庭證稱「今年六月六日我回老家祭祖，吃飽飯我和告訴人丙○○坐在客
    廳聊天，沒多久，一大票人衝進來，往我們頭部打，當時他們拿角鐵、石頭、磚
    塊、鐵棍往我頭上打，頭部因此縫了二十幾針，當時我被打在地上，我母親告訴
    人丁○○○見狀，趕過來勸架，也一樣被打」等語。參以被告到庭稱「六月六日
    那天，他們五、六個人無緣無故打我，我剛好要去桃園，路上碰到「阿忠」，講
    給他聽，他說要幫我出氣，所以就帶了十幾個人來」等語。及告訴人丙○○稱「
    （問：之前有何仇怨？）就是只有四月份我父親被打那件事」。是綜合上情觀之
    ，本件純係單純之偶發衝突，被告與告訴人之間並無深仇巨恨又係親族，被告實
    無殺人之故意。
  （二）被害人所受上述傷勢雖屬不輕，惟被告案發當時係因一時氣憤而糾眾，因而
    攜帶棍棒等情，業據被告、告訴人供陳一致屬實，則被告一時年輕氣盛，出手難
    免過重，惟究不得以此告訴人所受上述傷勢非輕，即遽認被告下手有殺人之犯意
    ，且所攜行兇之物，僅係普通木棒、鐵棍及磚塊，笱被告有殺人之意，尚不致攜
    此不甚銳利之物。?
  （三）此外，甲○亦查無其他積極證據足認被告乙○○殺人犯意，就被告主觀之認
    識，其所為即應以刑法第二百七十七條第一項普通傷害罪相繩，與刑法第二百七
    十一條第二項之殺人未遂罪無涉，公訴人認被告有殺人未遂罪，容有誤會。又刑
    法第二百七十七條第一項普通傷害罪，依同法第二百八十七條前段規定，為告訴
    乃論之罪，被告案發後已於九十年三月七日與被害人戊○○、丙○○成達成和解
    ，有和解書一份在卷足憑，而告訴人戊○○、丙○○、丁○○○亦於九十年三月
    二十五日撤回對被告乙○○傷害犯行之告訴，是依刑事訴訟法第三百零三條第三
    款規定，甲○對被告乙○○之傷害行為，即不得加以追訴處罰，爰不經言詞辯論
    ，依法諭知不受理之判決。
據上論斷，應依刑事訴訟法第第三百零三條第三款、第三百零七條，判決如主文。
中      華      民      國      九十      年      四      月      十    日
                                  臺灣板橋地方法院刑事第一庭
                                      法  官    胡  堅  勤
右正本證明與原本無異。
如不服本判決，應於判決送達後十日內，向甲○提出上訴狀。
                                      書記官    劉  文  美
中      華      民      國      九十      年      四      月      十    日


司法院資訊處製作；財團法人民間司法改革基金會備份。
